臺灣高等法院高雄分院民事判決
111年度勞上易字第82號
上  訴  人  台灣中油股份有限公司

法定代理人  李順欽  
訴訟代理人  張鈐洋律師
            盧凱軍律師
            陳俊嘉律師
被上訴人    籃文龍  
            胡天財  
            李信鋒  
            沈永勝  
            蔡春榮  
            陳永熙  
            陸文俊  
            賴文品  
上八人共同
訴訟代理人  張弘康律師
上列當事人間請求給付退休金差額事件，上訴人對於民國111年2
月24日臺灣橋頭地方法院111年度勞訴字第14號第一審判決提起
上訴，本院於111年4月27日言詞辯論終結，判決如下：
    主  文
上訴駁回。
第二審訴訟費用由上訴人負擔。
    事實及理由
一、按第二審判決書內應記載之事實，得引用第一審判決。當事
    人提出新攻擊或防禦方法者，應併記載之。判決書內應記載
    之理由，如第二審關於攻擊或防禦方法之意見及法律上之意
    見與第一審判決相同者，得引用之；如有不同者，應另行記
    載。關於當事人提出新攻擊或防禦方法之意見，應併記載之
    ，民事訴訟法第454條第1項、第2項分別定有明文。本件兩
    造之聲明及陳述、不爭執事項與爭點、本院認定之事實與理
    由與第一審判決相同，均引用之。
二、又上訴人於本院辯稱：按契約自由為私法自治之基礎，受憲
    法所保障，國家不應過度干預，兩造訂立勞動契約，薪資給
    付未低於勞動基準法（下稱勞基法）最低標準，本得依事業
    性質與勞動態樣約定勞動條件，惟原判決逕認上訴人發放之
    夜點費（下稱系爭夜點費）屬勞基法規範之工資，顯有違反
    契約自由原則。另上訴人所屬員工薪資均依國營事業管理法
    （下稱國營法）等國家法令給與，並無違反勞基法云云。
三、本院之判斷：
　㈠本院認上訴人之上訴為無理由，除後述部分外，餘引用原判
    決之記載。
  ㈡按工資者，即勞工因工作而獲得之報酬，包括工資、薪金及
    按計時、計日、計月、計件以現金或實物等方式給付之獎金
    、津貼及其他任何名義之經常性給與均屬之，此觀勞基法第
    2條第3款規定自明。該所謂「因工作而獲得之報酬」者，係
    指符合「勞務對價性」而言，所謂「經常性之給與」者，係
    指在一般情形下經常可以領得之給付。判斷某項給付是否具
    「勞務對價性」及「給與經常性」，應依一般社會之通常觀
    念為之，其給付名稱為何？尚非所問。是以雇主對勞工提供
    之勞務反覆應為之給與，無論其名義為何？如在制度上通常
    屬勞工提供勞務，並在時間上可經常性取得之對價（報酬）
    ，即具工資之性質（最高法院民國102年度台上字第1481號
    判決意旨參照）。是以，原判決認定系爭夜點費為屬勞工於
    該特定值班時段給付勞務之對價，且兩造間就特定工作條件
    所達成之協議，並為一般情形下被上訴人經常可得之給付，
    員工均共同認知，故制度上即具有經常性，與「勞務對價性
    」及「經常性給與」之要件相符，故系爭夜點費自屬工資之
    一部。揆諸前揭說明，系爭夜點費既經認定為具「勞務對價
    性」及「經常性給與」之工資，則給付形式為何，並非所問
    。又按國家為改良勞工及農民之生活，增進其生產技能，應
    制定保護勞工及農民之法律，實施保護勞工及農民之政策；
    為規定勞動條件最低標準，保障勞工權益，加強勞雇關係，
    促進社會與經濟發展，特制定本法；本法未規定者，適用其
    他法律之規定，憲法第153條第1項、勞基法第1條分別定有
    明文。是以，基於憲法保護勞工之意旨，避免恣意浮濫及落
    實保護勞工權益之目的，且為落實依據憲法第15條及第153
    條規定而制定勞基法之本旨，勞基法所定勞動條件為法定最
    低標準，此標準作為法律保障之最低限度，除有特別規定外
    ，自不容勞雇雙方以契約自由為由規避，司法院釋字第494
    號、第578號解釋亦同此意旨。故國營事業單位固得依事業
    性質、勞動態樣與勞工另定勞動條件，然約定勞動條件自不
    得低於勞基法最低標準，若行政院關於國營事業所屬人員之
    待遇及福利標準規定、經濟部所定工資給與之辦法，或勞資
    團體協約約定，與勞基法所定保障勞工之勞動條件抵觸，即
    屬約定勞動條件低於勞基法最低標準，則抵觸部分即均不得
    再援引適用；且個案中系爭夜點費是否具勞務對價性，且屬
    經常性給與，屬法院應依職權個案判斷之事項，行政機關之
    解釋僅有參考性質，並無拘束法院之效力，而系爭夜點費經
    認定具經常性及勞務對價性，已如前述，平均工資之核算自
    不得將具法定工資性質之系爭夜點費排除，亦不得因採用單
    一薪點制，即可逕推認勞工已同意捨棄將系爭夜點費列入平
    均工資範圍，或逕以有國營法第14條規定，兩造即不可能協
    議給付系爭夜點費為工資之部分，上訴人所辯並不可採。從
    而計算月平均工資時，自仍應依勞基法關於平均工資之規定
    辦理，原判決認定系爭夜點費應納入平均工資計算，經核並
    無違誤。
四、綜上所述，被上訴人依勞基法第55條第1項、第3項、第84條
    之2，及廢止前之臺灣省工廠工人退休規則第9條第1款規定
    ，訴請上訴人給付各如原判決附表（下稱附表）「應補發退
    休金」欄所示之金額，及各自附表「利息起算日」欄所示之
    日起至清償日止，按週年利率5％計算之利息，為有理由，應
    予准許。原審判命上訴人如數給付，並無違誤。上訴意旨指
    摘原判決不當，求予廢棄改判，為無理由，應予駁回。
五、據上論結，本件上訴為無理由，爰判決如主文。
中　　華　　民　　國　　111 　年　　4 　　月　　29　　日
                          勞動法庭   
              　　　　　　　　　審判長法　官  謝靜雯
　　　　　　　　　                    法  官  邱泰錄
　　　　　　　　　                    法  官  洪能超
以上正本證明與原本無異。
本件不得上訴。
中　　華　　民　　國　　111 　年　　4 　　月　　29　　日
                                      書記官  黃瀚陞